臺灣基隆地方法院刑事判決　　　　　　　　　　　　　九十二年度交易字第一五號
　　公　訴　人　臺灣基隆地方法院檢察署檢察官
　　被　　　告　甲○○
　　選任辯護人　李後政律師
右列被告因過失傷害案件，經檢察官提起公訴（九十二年度偵字第八二０號）本院判
決如左︰
    主  文
甲○○因過失傷害人致重傷，處有期徒刑肆月，如易科罰金，以參佰元折算壹日。
    事  實
一、甲○○於民國九十一年十月四日四時五十分許駕駛車號ＬＲ六─八八五號重機車
    ，從基隆市○○路直行由八堵往基隆市區方向行駛外側車道，行經基隆市○○區
    ○○路二六一號前，本應注意車前狀況謹慎駕駛，而依當時為夜間有照明、直路
    、路面乾燥之四線市區道路等情形，並無不能注意之情事，竟疏未注意車前狀況
    ，適乙○○跨越在基隆市○○區○○路二六一號前之分隔島橫行穿越道路，甲○
    ○駕車自外側車道擦撞乙○○，致乙○○受有右側鎖骨骨折、右側第三、五肋骨
    骨折、右側血胸、氣胸、顱內出血、右手尺橈骨關節脫臼、牙冠斷裂之重傷害。
    經路人報案警方到場處理時，甲○○當場陳述係肇事人而自首。
二、案經被害人乙○○之妻江麗雪訴由基隆市政府警察局第一分局報告臺灣基隆地方
    法院檢察署檢察官偵查起訴。
    理  由
一、訊據被告甲○○坦承：「我有擦撞被害人，當時天色很昏暗，我沒有看到被害人
    ，當時是凌晨四點多，被害人穿著深色衣服，我沒有超速行駛在慢車道上，對方
    突然從安全島冒出來」等語，核與證人陳嘉純即被害人乙○○之女到院證稱：「
    當天清晨四點多，我跟我父親乙○○準備去爬山，我走在前面、父親走在後面，
    二個人距離大約在十步內，我穿越馬路後，聽到撞擊聲回頭看，看到我父親躺在
    路上，當時我已穿越馬路，我父親正準備要穿越馬路，穿越馬路的地方沒有行人
    穿越道」等語大致相符，並有基隆市○○○道路交通事故調查報告表、道路交通
    事故簡易談話記錄表、現場及肇事機車照片十八幀在卷可稽，被告前開自白與事
    實相符，可以採信。再查，依當時天候雖為夜間但有照明，路況為市區道路○○
    路、乾燥路面四車道等情形，被告騎乘重機車若確實注意車前狀況應可注意被害
    人乙○○穿越分隔島由內側車道穿越至外側車道，且依當時情形，又無不能注意
    之情事，竟疏未注意車前狀況以致肇事，顯然被告之行車確有過失無訛，此交通
    事故經台灣省基宜區車輛行車事故鑑定委員會鑑定、及台灣省車輛行車事故覆議
    鑑定委員會覆議結果，均為；「行人乙○○跨越分隔島違規穿越道路，致被甲○
    ○機車撞及，為肇事主因；甲○○駕駛重機車未注意車前狀況，致撞及由左至右
    穿越道路行人乙○○，為肇事次因」等相同之認定，此有前開委員會基宜鑑字第
    九二０五一七號函、府覆議字第九二一一一一五六號函各一份在卷可參。按汽車
    行駛時，駕駛人應注意車前狀況及兩車併行之間隔，並隨時採取必要之安全措施
    ，道路交通安全規則第九十四條第三項定有明文。被告為機車駕駛人，自應注意
    並遵守上述道路交通安全規則，竟疏未注意，駕車擦撞被害人，致被害人乙○○
    右側鎖骨骨折、右側第三、五肋骨骨折、右側血胸、氣胸、顱內出血、右手尺橈
    骨關節脫臼、牙冠斷裂，經行政院衛生署基隆醫院急診後於九十一年十一月一日
    出院，出院時存有輕度神經功能障礙，重度吞嚥困難，生活起居需他人照顧等於
    身體上重大不治之傷害等情，有衛生署基隆醫院住院診斷證明書、乙種診斷證明
    書及中華民國身心障礙手冊各一份在卷可資佐證。被告之過失駕駛機車行為，與
    被害人之重傷害結果間，具有相當因果關係，已堪認定，被告過失致重傷害事證
    明確，犯行洵堪認定，應依法論科。
二、核被告所為係犯刑法第二百八十四條第一項後段過失致重傷害罪，公訴意旨漏未
    斟酌被害人乙○○於九十一年十一月一日出院時存有輕度神經功能障礙，重度吞
    嚥困難，生活起居需他人照顧等身體、健康有重大難治之傷害等情，而認被告係
    犯刑法第二百八十四條第一項前段之過失傷害之罪，尚有未洽，惟其基本事實同
    一，本院自應予以審理，並變更起訴法條。被告於警方到場處理時主動報明肇事
    者姓名並接受偵訊，有基隆市○○○道路交通事故報案人須知及基隆市警察局第
    一分局九十二年五月二十七日基警分一刑字第０九二００一一八六七號函附報案
    相關資料各一份在卷可考，為對未發覺之犯罪自首而接受裁判，應依刑法第六十
    二條前段減輕其刑。爰審酌被告犯罪之動機、目的係因一時疏忽騎乘機車撞擊被
    害人、造成被害人重傷害、犯後未與被害人家屬達成和解之態度及參酌被害人與
    有過失等一切情狀，量處如主文所示之刑，並諭知易科罰金折算標準，以示儆懲
    。
據上論斷，應依刑事訴訟法第二百九十九條第一項前段、第三百條，刑法第二百八十
四條第一項後段、第六十二條前段、第四十一條第一項前段，罰金罰鍰提高標準條例
第一條前段、第二條，判決如主文。
本案經檢察官張介欽到庭執行職務。
中      華      民      國    九十三    年      二      月      六      日
                              臺灣基隆地方法院刑事第二庭
                                    審判長法  官  王福康
                                          法  官  齊  潔
                                          法  官  何怡穎
右正本證明與原本無異。
對於本件判決如有不服，應於收受送達後十日內向本院提出上訴書狀，上訴於臺灣高
等法院，并按他造當事之人數附具繕本。
                                          書記官  李繼業
中      華      民      國    九十三    年      二      月      十一    日
附錄論罪法條
刑法第二百八十四條第一項：
因過失傷害人者，處六月以下有期徒刑、拘役或五百元以下罰金，致重傷者，處一年
以下有期徒刑、拘役或五百元以下罰金。
